【裁判字號】    92,訴,905
【裁判日期】    920625
【裁判案由】    偽造有價證券等
【裁判全文】
臺灣臺中地方法院刑事判決                          九十二年度訴字第九五號
    公  訴  人  臺灣臺中地方法院檢察署檢察官
    被      告  乙○○
    指定辯護人  本院公設辯護人  丁○○
右列被告因偽造有價證券等案件，經檢察官提起公訴（九十二年度偵字第一四六六號
），本院判決如左：
    主  文
乙○○共同意圖供行使之用，而偽造有價證券，處有期徒刑壹年捌月，如附表一所示
之本票中，偽造「翁志昇」為共同發票人部分沒收，如附表二所示文書中，偽造「翁
志昇」之署押貳枚沒收；又明知為不實之事項，而使公務員登載於職務上所掌之公文
書，足以生損害於公眾，處有期徒刑月。應執行有期徒刑壹年拾月，如附表一所示
之本票中，偽造「翁志昇」為共同發票人部分及如附表二所示之文書中，偽造「翁志
昇」之署押貳枚均沒收。
    事  實
一、乙○○於民國（下同）九十一年間因違反毒品危害防制條例案件，經臺灣南投地
    方法院判處有期徒刑六月確定，尚未執行，猶不知悔改，復於八十九年十月十五
    日，因其先前曾一同在國防部新店軍事監獄服刑之友人甲○○（所涉偽造文書及
    偽造有價證券等罪，業經臺灣雲林地方法院於九十二年四月十四日判處有期徒刑
    三年六月）至其南投縣埔里鎮○○路五之五號住處遊玩，臨時有事欲返回桃園住
    處，惟並無交通工具，遂與甲○○一同至南投縣埔里鎮金世界小客車租賃汽車行
    租車使用，而因乙○○無駕駛執照，而甲○○則持有偽造之「翁志昇」駕駛執照
    ，而乙○○亦明知甲○○所持有之「翁志昇」駕駛執照係其與姓名不詳年籍之成
    年人所共同偽造，用以逃避警方之追緝（甲○○當時係被通緝中，乙○○亦明知
    甲○○被通緝），惟仍與甲○○共同基於行使偽造私文書及有價證券之犯意聯絡
    ，推由甲○○在如附表二所示之汽車租賃約定書之承租人欄及如附表一所示之本
    票上之發票人欄，偽造「翁志昇」之簽名及捺印而偽造如附表二所示之汽車租賃
    約定書及如附表一所示之本票，並交予金世界小客車租賃汽車行，因而租得車號
    ＨＨ─２９９６號之自用小客車一部，足以生損害於金世界小客車租賃汽車行對
    於汽車承租管理之正確性及翁志昇，而乙○○則亦在上開汽車租賃約定書之承租
    人欄及本票上之發票人欄為簽名及捺印，而共同承租上開自用小客車及共同擔任
    本票發票人，乙○○並將身分證質押在金世界小客車租賃汽車行以為擔保。嗣因
    乙○○載送甲○○返回桃園後，於租期屆至仍未將上開自用小客車返還，金世界
    小客車租賃汽車行負責人丙○○遍尋不著，迄約一個月，始由乙○○之配偶連絡
    金世界小客車租賃汽車行將該車返還，惟甲○○、乙○○二人仍未繳交未還車之
    租金及賠償車子之損壞，丙○○乃於九十年十一月間持如附表一所示之本票向臺
    灣高雄地方法院聲請強制執行，惟經翁志昇本人提起確認本票債權不存在之訴，
    始知悉上情。而乙○○復另行起意，於九十年十二月十八日，明知其身分證係質
    押在金世界小客車租賃汽車行，卻以該身分證遺失為由，向南投縣仁愛鄉戶政事
    務所（設南投縣仁愛鄉○○路八十九號）申請補發身分證，使該管公務員登載於
    職務上所掌之簿冊，並予以補發身分證，足以生損害於戶政機關對於身分證管理
    之正確性。
二、案經臺灣雲林地方法院檢察署檢察官自動檢舉後呈請臺灣高等法院檢察署檢察長
    令轉臺灣臺中地方法院檢察署檢察官偵查起訴。
    理  由
一、訊據被告乙○○固坦承明知其身分證未遺失，而另行聲請補發之事實不諱，惟否
    認有與另案被告甲○○共同偽造如附表一、二所示之本票、汽車租賃約定書之犯
    行，辯稱：伊不知道甲○○之本名，且伊並未與甲○○一起在新店軍事監獄服刑
    ，本件是因甲○○向伊買茶葉後說沒有車可以回去，而車行說要本地人作保，所
    以伊才當他的保證人以便租車，而車子是甲○○自己開回去桃園，且後來是甲○○未將車返還，直到租車後約十二天伊才發現該車在伊住處門口，才由伊太太連
    絡車行取車云云。經查，如附表一、二所示之本票、汽車租賃約定書上之「翁志
    昇」之簽名及捺印，均非翁志昇本人所為，而是另案被告甲○○所為，業據被害
    人翁志昇、另案被告甲○○及金世界小客車租賃汽車行負責人丙○○證明屬實，
    復有內政部警政署刑事警察局刑紋字第０９１００４２９６９號鑑驗通知書、如
    附表一、二所示偽造之本票、偽造之汽車租賃約定書影本、翁志昇之駕駛執照影
    本各一紙在卷可佐，以及臺灣高雄地方法院高雄簡易庭九十年度雄簡字第三六八
    九號卷宗等存卷可參。再查，另案被告甲○○於檢察官偵訊時已明白證稱：伊認
    識乙○○，是在新店軍事監獄認識的，當時一起關在新店軍事監獄，我們二人都
    是逃兵，當時乙○○就知道我叫甲○○。八十九年十月十五日我到南投埔里找乙○○是因他家裡經營溫泉旅館，我去找他玩，後來因為我臨時有急事要回桃園，
    而時間太晚了，也沒有其他交通工具，而乙○○沒有駕照，也沒有車子，乙○○
    才提議去租車，乙○○當時知道我因案被通緝。簽本票時，乙○○有在場，是因
    為乙○○沒有駕照，所以由乙○○用身分證，我用駕照合租車子，與乙○○沒有
    仇恨，也沒有要害他。而乙○○載我回桃園之後，我交待他要將車子牽去還，但
    為何隔天未還車，我也不曉得，是隔二、三天車行打電話給我，說車子為何沒有
    還，我說車子我已交待乙○○隔天一定要還，我還幫車行找車及找乙○○，我找
    到他時他說已經還車了，車行共打給我二次電話，後來就未再打電話來，我以為
    已經還車了，直到車行提起告訴後，亦即隔二年多我才知道乙○○一直沒有還車
    。我當時就有交待乙○○一定要還車，否則不還車一定有事，沒有想到他還是沒
    有還車，而當時租車純粹只是代步而已。我並沒有向乙○○買茶葉，他是因為我
    去找他玩，他送我一、二包茶葉當伴禮，他有時到桃園找我玩也會帶茶葉來送我
    ，在九二一地震後，他經濟困難，我也有拿點錢給他買奶粉，讓他渡過難關等語
    （偵查卷二十一頁、二十二頁），其於本院審理時則再次證稱：在偵訊所述實在
    ，但在新店軍事監獄服刑期間是八十一年到八十四年間，我是在新店軍事監獄時
    常與被告見面，因為我與他是隔壁工廠，而我也知道他叫乙○○，但是被告是否
    知道我叫甲○○我不知道，我是看名牌才知道被告姓名，被告應該也看過我的名
    牌。我出獄後總共到埔里找過被告二、三次，我去被告家玩的時候被告有時候會
    送我茶葉。本票及租賃契約書是我冒翁志昇名義簽名沒有錯，當時是因被通緝所
    以才用翁志昇名義，被告當時也知道我被通緝，我有跟被告說。當天我臨時有事
    要回桃園而沒有交通工具，乙○○帶我去租車，然後乙○○開車載我回桃園之後
    ，車子由被告直接開回去，我有叫被告還車，被告為何未還車我不清楚。而沒有
    還車的第二天，車行有打電話給我，我有打電話給被告，被告說他已經還車了，
    後來車行就沒有再與我聯絡了，一直到車行提起訴訟我才知道等語（本院九十二
    年六月十六日筆錄），核與被害人丙○○到庭具結證稱：當時要他們簽本票的目
    的是萬一車子有損壞，我們從本票金額扣除，如果還不足的話請他們再給，本票
    也是含保證車子萬一若未返還得以求償，契約書及本票上的簽名，均是他們各自
    簽名，而手印也是他們本人按的。租車後將近一個月的時間，有個女孩子聯絡我
    說現在車子不是翁志昇使用，是乙○○在用，我說先將車子牽回來再說，後來就
    沒有消息，一直到有個女孩子打電話告訴我說車子停在哪裡，我們就去找，找到
    後遇到一位女子迎面而來，我上前去問，那女子就說他是乙○○的太太，車子就
    是這樣牽回來的。牽回來時車子有一點刮損，這樣加起（含租金等）來被告他們
    約欠我們五萬元左右等語（本院九十二年四月九日筆錄）大致相符。被告雖以上
    詞置辯，惟查，被告在國防部軍事監獄之執行期間為八十一年三月二十八日起至
    八十四年一月五日止，而甲○○同樣在國防部軍事監獄之執行期間為八十年五月
    一日起至八十四年五月五日止，有國防部新店監獄假釋證明存根影本二件附卷可
    稽，亦即被告在國防部軍事監獄之執行期間，甲○○亦確實在國防部軍事監獄執
    行，則被告辯稱並未與甲○○一起在新店監獄執行顯不足採，而甲○○所證應為
    可採（甲○○所犯偽造文書及偽造有價證券等罪，亦經臺灣雲林地方法院於九十
    二年四月十四日判處有期徒刑三年六月，有該刑事判決存卷可參），且若當時並
    非是被告載甲○○回桃園，且於租期屆至仍未還車，何以最後卻是由被告的太太
    還車？是被告所辯應無足採。另被告明知其身分證未遺失，竟另行聲請補發之事
    實，亦有其戶籍謄本一件、南投縣仁愛鄉戶政事務所九十二年三月三十一日仁戶
    字第０五四三號函所檢附之九十年十二月十八日申請補發身分證申請書影本附卷
    可稽，是被告犯行應堪認定。
二、被告乙○○明知甲○○並非「翁志昇」，卻推由甲○○偽造「翁志昇」署押進而
    偽造私文書、偽造有價證券，並共同行使偽造私文書、偽造有價證券以為租車，
    且該偽造之本票係作為擔保以便承租車輛，且於身分證質押後又申請補發，核其
    所為，係犯刑法第二百十六條、第二百十條之行使偽造私文書罪、第二百零一條
    第一項之偽造有價證券罪、第三百三十九條第一項之詐欺取財罪、第二百十四條
    使公務員登載不實之偽造文書罪。其偽造署押乃係偽造私文書、偽造有價證券之
    階段行為；又其偽造私文書及行使有價證券之低度行為應為行使上開私文書、偽
    造有價證券之高度行為所吸收，均不另論罪。其所犯偽造有價證券及詐欺取財二
    罪間，有方法結果之牽連關係，應依刑法第五十五條之規定，從一重之偽造有價
    證券罪處斷。被告與甲○○二人，就偽造有價證券之犯行，有犯意之聯絡及行為
    之分擔，均為共同正犯。被告所犯偽造有價證券、使公務員登載不實之偽造文書
    二罪間，犯意各別，罪名互異，應予分論併罰。又本件被告所犯偽造有價證券犯
    行，係因欲載送友人甲○○返回桃園住處，始與甲○○共同犯下本案，其犯罪之
    情狀，在客觀上足以引起一般同情，認為即予宣告法定低度刑期（即有期徒刑三
    年）猶嫌過重，爰依刑法第五十九條之規定減輕其刑。爰審酌被告犯罪之動機、
    目的、手段，犯罪所生之危害、犯罪後之態度等一切情狀，分別量處如主文所示
    之刑，並就其所犯上開二罪定其應執行之刑。如附表一所示之本票中，偽造「翁
    志昇」為共同發票人部分，應依刑法第二百零五條之規定諭知沒收，另如附表二
    所示之文書中，偽造「翁志昇」之署押二枚，應依刑法第二百十九條之規定諭知
    沒收。
據上論斷，應依刑事訴訟法第二百九十九條第一項前段，刑法第二十八條、第二百零
一條第一項、第二百十六條、第二百十條、第三百三十九條第一項、第二百十四條、
第五十五條、第五十九條、第五十一條第五款、第二百零五條、第二百十九條，罰金
罰鍰提高標準條例第一條前段，判決如主文。
中      華      民      國      九十二      年    六   月     二十五   日
                                    臺灣臺中地方法院刑事第一庭
                                        法  官  郭  瑞  祥
右正本證明與原本無異。
如不服本判決，應於判決送達後十日內向本院提出上訴狀，上訴於臺灣高等法院臺中
分院( 須附繕本 )。
                                          書記官
中    華    民    國      九十二      年       六      月     二十六    日
附錄論罪科刑法條
刑法第二百零一條
意圖供行使之用，而偽造、變造公債票、公司股票或其他有價證券者，處三年以上十
年以下有期徒刑，得併科三千元以下罰金。
行使偽造、變造之公債票、公司股票或其他有價證券，或意圖供行使之用，而收集或
交付於人者，處一年以上七年以下有期徒刑，得併科三千元以下罰金。
刑法第二百一十條
(偽造變造私文書罪)
偽造、變造私文書，足以生損害於公眾或他人者，處五年以下有期徒刑。
刑法第二百一十四條
(使公務員登載不實罪)
明知為不實之事項，而使公務員登載於職務上所掌之公文書，足以生損害於公眾或他
人者，處三年以下有期徒刑、拘役或五百元以下罰金。
刑法第二百一十六條
(行使偽造變造或登載不實之文書罪)
行使第二百十條至第二百十五條之文書者，依偽造、變造文書或登載不實事項或使登
載不實事項之規定處斷。
刑法第三百三十九條
(普通詐欺罪)
意圖為自己或第三人不法之所有，以詐術使人將本人或第三人之物交付者，處五年以
下有期徒刑、拘役或科或併科一千元以下罰金。
以前項方法得財產上不法之利益或使第三人得之者，亦同。
前二項之未遂犯罰之。
附表一
┌─────┬─────┬─────┬─────┬──────┬────┐
│  發票人  │發票日    │  到期日  │票面金額  │票據號碼    │  備註  │
├─────┼─────┼─────┼─────┼──────┼────┤
│「翁志昇」│89、10、15│89、10、16│四十五萬元│００１５１３│翁志昇之│
│  乙○○  │          │          │          │            │簽名、捺│
│          │          │          │          │            │印各一枚│
└─────┴─────┴─────┴─────┴──────┴────┘
附表二
┌───────┬──────┬─────┬─────────┬────┐
│名稱          │出租人      │承租人    │    日期          │  備註  │
├───────┼──────┼─────┼─────────┼────┤
│              │            │          │八十九年十月十五日│翁志昇之│
│汽車租賃約定書│金世界小客車│「翁志昇」│                  │簽名、捺│
│              │租賃汽車行  │  乙○○  │                  │印各一枚│
└───────┴──────┴─────┴─────────┴────┘


司法院資訊處製作；財團法人民間司法改革基金會備份。
